臺灣高等法院臺南分院民事判決　九十年度上字第二九九號　ｅ
　　　上　訴　人　丁　○　○
　　　　　　　　　乙　○　○
　　　　　　　　　丙　○○○
　　　被　上訴人　甲　○　○
右當事人間請求侵權行為損害賠償事件，上訴人對於中華民國九十年九月二十八日臺
灣嘉義地方法院第一審判決（九十年訴字第五九號）提起上訴，本院判決如左：
      主      文
原判決關於命上訴人連帶給付超過新台幣貳佰貳拾萬貳仟伍佰玖拾陸元及上訴人丁○
○自八十九年七月七日起、上訴人乙○○、丙○○○自八十九年十一月二十九日起，
均至清償日止，均按年息百分之五計算利息部分，及該部分假執行之宣告，暨訴訟費
用之裁判均廢棄。
右開廢棄部分，被上訴人在第一審之訴及其假執行之聲請均駁回。
其餘上訴駁回。
第一、二審訴訟費用由上訴人連帶負擔四分之三，餘由被上訴人負擔。
      事      實
甲、上訴人方面：
一、聲明：求為判決：
    （一）原判決廢棄。
    （二）被上訴人在第一審之訴及假執行之聲請均駁回。
二、陳述：除與原判決記載相同者，予以引用外，補稱：
　　(一)被上訴人主張在嘉義基督教醫院支醫療費用三十五萬三千一百五十八元，固據
　　　據提出該醫院收據五紙為憑，惟該住院費用收據二紙金額各為二十七萬五千七
　　　百三十六元與四萬一千九百五十三元，均在八十九年三月七日開立，且醫療項
　　　目均相同，是否重複計算，不無疑義。再者，其中收據金額（醫療總額）各為
　　　九千零三元、八千九百五十三元二紙之看診日均為八十九年二月二十日（急診
　　　），更徵被上訴人主張此部分之醫療費用支出恐有重複計算。再者，侵權責任
　　　之賠償範圍，以填補債權人所受損害及所失利益為限，是以，被上訴人所主張
　　　受有醫療費用損害包括全民健康保險之醫療保險給付，此部分被上訴人並未實
　　　際支付費用致受有實質損害，則依有損害始須填補之法理，原判決判准被上訴
　　　人一併請求健保給付之醫療費用，容有違誤。
    (二)次按上訴人丁○○現因殺人未遂服刑中，並無任何積蓄，也無其他財產，上訴
      人乙○○、丙○○○名下雖各有房屋、土地，惟其二人每月收入合計約四萬元
      ，資力並非充裕，原判決命上訴人應賠償被上訴人非財產上之損害五十萬元，
      核屬過高，並不相當，應予酌減至適當金額，方為合理。
三、證據：援用第一審所提證據。
乙、被上訴人方面：
一、聲明：求為判決：駁回上訴。
二、陳述：除與原判決記載相同者，予以引用外，補稱：
    (一)其遭上訴人丁○○殺害，已成殘廢，而上訴人均未賠償，原判決判上訴人賠償
      被上訴人之損害，並無不當，上訴應無理由。
    (二)醫療費用四萬一千九百五十三元部分，包含在二十七萬五千七百三十六元之範
      圍內。其餘之醫療費用並無重複計算之情事。
三、證據：除援用第一審所提證據。
      理      由
一、按民法第二百七十五條規定連帶債務人中之一人受確定判決，而其判決非基於該
    債務人之個人關係者，為他債務人之利益亦生效力，故債權人以各連帶債務人為
    共同被告提起給付之訴，被告一人提出非基於其個人關係之抗辯有理由者，對於
    被告各人即屬必須合一確定，自應適用民事訴訟法第五十六條第一項之規定。最
    高法院著有三十三年上字第四八一０號判例足資參照。又按訴訟標的，對於共同
    訴訟之各人必須合一確定，共同訴訟人中一人之行為，有利益者，其效力及於全
    體；不利益者，對於全體不生效力，民事訴訟法第五十六條第一項第一款定有明
    文。所謂對於全體不生效力，共同訴訟人中一人所為不利於共同訴訟人之行為，
    視為全體均未為該行為。如共同訴訟人中一人為捨棄、認諾、撤回等等對於全體
    不生效力（最高法院七十年台上字第一三九八號判決參照）。查本件上訴人丁○
    ○、乙○○、丙○○○均非基於個人關係之理由，共同提起上訴後，上訴人蘇順
    雖又具狀撤回上訴，惟依上開說明，其撤回對於全體不生效力，是仍應認其上訴
    為合法，並予敘明。
二、被上訴人起訴主張：上訴人丁○○於八十九年二月二十日凌晨夥同二名不知姓名
    男子砍殺上訴人之頭部、背部、右上肢、左上肢及右下肢等多處，致被上訴人受
    有多處創傷併多處骨折，並造成大量出血，呈休克現象，經送醫急救，始免於難
    ，爰依侵權行為損害賠償之法律關係，請求上訴人丁○○及其父母即上訴人乙○
    ○、丙○○○連帶賠償醫藥費、減少勞動能力之損害及精神慰撫金，而求為命上
    訴人連帶給付二百九十萬五千八百六十三元及自起訴狀繕本送達之翌日起，至清
    償日止，按年息百分之五計算之法定遲延利息之判決（按上開請求經原審判命上
    訴人應連帶給付被上訴人二百二十五萬三千五百零二元本息，並駁回被上訴人其
    餘之訴及該部分假執行之聲請後，被上訴人就其敗訴部分並未上訴，上訴人則就
　　其敗訴部分聲明上訴，是本審審判範圍僅止於上訴人上訴之部分，合先敘明）。
三、被上訴人主張上訴人丁○○於八十九年二月二十日凌晨夥同二名不知姓名男子殺
    傷被上訴人之事實，為上訴人丁○○於原審自認在卷，復據被上訴人提出基督教
    醫院診斷證明書影本一紙為證，而上訴人丁○○確因女友侯寧虹與被上訴人發生
    爭吵，懷疑被上訴人毆打侯寧虹並因而心生報復，遂邀綽號「酷哥」、「傑仔」
    姓名不詳之男子二人，共同至被上訴人住處，基於殺人之故意，各分持西瓜刀一
    把圍殺被上訴人，並由丁○○先砍殺被上訴人之頭部，被上訴人為保護其頭部乃
    以其手抵擋並積極抵抗，然遭砍傷手部後，即無力抗拒，斯時，上訴人丁○○及
    該二名男子即共同砍殺被上訴人之頭部、背部、右上肢、左上肢及右下肢等多處
    ，致被上訴人因此受有(1)頭部三處裂傷，長度超過二十公分，深及頭骨併頭骨骨
    折(2)背部二處裂傷，各約十五乘二乘三公分、十二乘五乘五公分，併肩胛骨折(3)
    右上肢三處裂傷，各約四十乘五乘三公分、四十乘五乘三公分、五乘二乘二公分
    ，併尺骨骨折，多處肌肉壞死、腕關節損傷(4)左上肢三處裂傷，各約五乘五公分
    、六乘四乘三公分、五乘三乘二公分，併多處肌腱及尺神經損傷、左尺骨骨折(5)
    右下肢四處裂傷，約七乘三乘二‧五公分、二十二乘八乘五公分、十九乘四乘一
　　公分、五乘二公分，併多處肌肉損傷、腳第五掌骨骨折等傷害，並造成被上訴人
　　大量出血，呈休克現象，上訴人丁○○見被上訴人倒地不省人事，始駕原車往高
　　雄方向逃逸，嗣被上訴人於自己隻身欲前往救醫途中，幸由路人將其送至基督教
　　醫院急救，接受手術，始免於難，而上訴人丁○○因殺人未遂案經臺灣嘉義地方
　　法院檢察署檢察官偵查起訴，並經原審法院判處有期徒刑七年六月確定乙節，有
　　原法院八十九年度訴字第二八九號刑事判決及被告全國前案紀錄表附卷可稽。復
　　經本院核閱原法院八十九年度訴字第二八九號刑事卷宗屬實，則被上訴人之主張
　　，應堪信為真實。
四、按因故意或過失不法侵害他人之權利者，負損害賠償責任。不法侵害他人之身體
    或健康者，對於被害人因此喪失或減少勞動能力或增加生活上之需要時，應負損
    害賠償責任。不法侵害他人之身體、健康、名譽、自由、信用、隱私、貞操，或
    不法侵害其他人格法益而情節重大者，被害人雖非財產上之損害，亦得請求賠償
    相當之金額。民法第一百八十四條第一項前段、第一百九十三條第一項、第一百
    九十五條第一項分別定有明文。本件上訴人丁○○故意殺害被上訴人未遂，致被
    上訴人身體、健康受有傷害，則被上訴人依民法第一百八十四條第一項前段、第
    一百九十三條第一項、第一百九十五條第一項規定請求上訴人丁○○負損害賠償
    之責，自屬有據。次按無行為能力人或限制行為能力人，不法侵害他人之權利者
    ，以行為時有識別能力為限，與其法定代理人連帶負損害賠償責任。行為時無識
    別能力者，由其法定代理人負損害賠償責任。民法第一百八十七條第一項定有明
    文。經查，上訴人丁○○係六十九年八月二十六日生，於為前開侵權行為時，為
    限制行為能力人，而上訴人乙○○、丙○○○為上訴人丁○○之法定代理人乙節
    ，有戶籍謄本在卷可稽，茲因上訴人丁○○不法侵害他人之權利，致被上訴人受
    傷，且上訴人丁○○行為時有識別能力，則其法定代理人即上訴人乙○○、丙○
    ○○自應依前揭規定與上訴人丁○○連帶負損害賠償責任，則被上訴人請求上訴
    人連帶賠償醫藥費、減少勞動能力之損害與精神慰撫金之損害，即無不合。
五、茲就被上訴人得請求上訴人連帶賠償之金額，審酌如下：
  (一)、醫療費用部分：
    　被上訴人主張因本件侵權行為支出醫療費用四十二萬零九百五十三元，包括基
    　督教醫院之醫療費三十五萬三千一百五十八元及中和醫院之醫療費六萬七千七
    　百九十五元乙節，業據提出基督教醫院收據五紙、中和醫院健保住院醫療費用
    　明細單一紙、健保住院自負費用明細表一紙、健保門診醫療費用明細表一紙、
    　自費門診醫療費用明細表一紙等件影本為證。然核被上訴人所提出前開收據其
    　中八十九年三月七日基督教醫院金額四萬一千九百五十三元之收據，與同日同
    　醫院金額二十七萬五千七百三十六元收據編號相同，而該四萬一千九百五十三
    　元亦標明係自費金額及健保部分負擔額，故該金額顯已包含於二十七萬五千七
    　百三十六元之中，且被上訴人亦自承該四萬一千九百五十三元係重複計算，則
    　該金額自應予扣除。另核同醫院八十九年六月二十三日醫療總額八千九百五十
    　三元與同日醫療總額九千零三元之收據，其中九千零三元之收據除多列「其他
　　　費用五十元」外（9003－50=8953）其餘之項目醫療金額、健保金額、自付金
      額均相同，顯九千零三元已包括八千九百五十三元金額之醫療費用，亦即八千
      九百五十三元亦有重複計算之情事，而應予扣除。雖上訴人又抗辯醫療費用應
      扣除健保給付云云，惟因保險制度，旨在保護被保險人，非為減輕損害事故加
      害人之責任。保險給付請求權之發生，係以定有支付保險費之保險契約為基礎
      ，與因侵權行為所生之損害賠償請求權，並非出於同一原因。後者之損害賠償
      請求權，殊不因受領前者之保險給付而喪失（最高法院六十八年度台上字第四
      十二號判例參照）；是本件被上訴人請求之醫療費用，雖部分已由全民健康保
      險局代為給付，揆諸前開說明，被上訴人自仍得行使該部分醫藥費之請求權；
      是則被上訴人所得請求之醫療費為三十七萬零四十七元（000000－00000－
      0000=370047），應予准許，逾此之請求為無理由，應予駁回。
  (二)、減少勞動能力損害部分：
    　被上訴人因上訴人丁○○侵權行為所受傷勢，經原審法院依職權囑託基督教醫
      院鑑定結果認：被上訴人現有右肘僵硬，活動度受限，右手指伸展不全及右手
      尺側感覺缺失，右手功能不良，屬勞工保險殘廢給付標準表上肢機能障礙第九
      十項所列之第十一級減少勞動能力比率，此有基督教醫院九十年三月三日（九
      ０）嘉基醫字第０二三六號函附卷足憑（見原審卷第三十頁）。復參酌被上訴
      人現年三十一歲，原從事司機工作，其因前開肢體之殘廢，對其所從事之司機
      工作必有影響，其勞動能力應有減少，而其減少之程度即依鑑定結果殘廢等級
      第十一級及殘廢等級喪失或減少勞動能力比率表所載，認所減少勞動能力程度
      之比率為百分之三十八點四五應為適當。又查被上訴人為五十八年十二月二十
      七日出生，有戶籍謄本一件附卷可稽（見原審卷第九十四頁），參考勞動基準
      法第五十三條、第五十四條自請退休及強制退休之年齡分別為五十五歲、工作
      二十五年以上及六十歲，復斟酌被上訴人之年齡及侵害行為前之健康情況等情
      事，認被上訴人請求勞動年數應自被上訴人受傷時（即八十九年二月二十日）
      起算至六十歲（即一百一十八年十二月二十六日）止，共計三百五十八個月，
      應屬有據。再查被上訴人主張原任職司機，每年收入為五十一萬六千元等情，
      並提出中國農民銀行存摺影本一件為證，惟為上訴人所否認，經查，被上訴人
      所提出之中國農民銀行存摺僅載有八十八年四、五、六月薪資轉帳金額共計六
      萬九千四百二十九元，並無其所稱年收入五十一萬六千元情事。原審法院復依
　　　職權向財政部南區國稅局嘉義市分局調閱被上訴人所得稅申報資料，認被上訴
　　　人八十八年度申報所得僅有嘉義縣嘉鹿果菜生產合作社七萬七千八百元及竑昌
　　　興業有限公司四萬九千四百四十元，此有有財政部臺灣省南區國稅局嘉義市分
　　　局九十年五月十四日南區國稅嘉市資字第九００一００三四號函附卷可稽（見
　　　原審卷第五八－第六０頁）。足見被上訴人並無固定工作，其主張每年收入為
　　　五十一萬六千元等情，自無可採。雖被上訴人無法提出確切證據證明其收入若
　　　干，惟按一般人通常工作即有至少基本工資之收入，被上訴人於發生侵害行為
　　　時，年約三十歲，其具有勞動能力，應屬無疑。因之本院認被上訴人每月收入
　　　應以行政院所發布之八十六年度每月最低基本工資一萬五千八百四十元為適當
　　　，則被上訴人每月減少勞動能力金額為六千零九十元（15840×0.3845=6090）
　　　。被上訴人減少勞動能力之月損害額為既為六千零九十元，則其請求因減少勞
　　　動能力一次給付之賠償總額，以霍夫曼式計算法扣除法定利率計算之中間利息
　　　為一百三十三萬二千五百四十九元（6090×218.00000000=0000000），被上訴
　　　人在此範圍之請求為有理由，應予准許。
　(三)、慰撫金部分：
　　　被上訴人因上訴人丁○○之殺害行為受有頭皮多處裂傷併開放性骨折，全身四
　　　肢多處裂傷併開放性骨折包括左尺骨、右腳掌骨、右肩胛骨，多處神經及血管
　　　損傷，肌肉、肌腱壞死之傷害，嗣經治療後，現呈右肘僵硬，活動度受限，右
　　　手指伸展不全及右手尺側感覺缺失，右手功能不良之殘疾，此有基督教醫院診
　　　斷證明書一紙及基督教醫院九十年三月三日（九０）嘉基醫字第０二三六號函
　　　在卷足參，被上訴人正值壯年，受有如此之傷害，其精神上受有極大之痛苦，
　　　應屬不爭，是其請求上訴人賠償慰撫金，自無不合。查被上訴人為國中畢業，
　　　現無工作且未婚；上訴人乙○○初中畢業，上訴人丙○○○高職畢業，上訴人
      丁○○高職畢業，目前在服刑中。上訴人乙○○及丙○○○在高雄市六合夜市
      海產店工作，每月收入合計約四萬餘元，已據兩造於原審陳明在卷。另被上訴
      人及上訴人丁○○名下並無不動產，而上訴人乙○○則有土地一筆、房屋一棟
      、車輛一部；上訴人丙○○○名下則有土地二筆、房屋二棟等情，有財政部臺
      灣省南區國稅局嘉義市分局九十年五月十四日南區國稅嘉市資字第九００一０
      ０三四號函及財政部高雄市國稅局苓雅稽徵所於九十年五月二十三日以財高國
      稅苓服字第九０００七０三二號函所檢附之財產資料清單及各類所得資料歸戶
      清單在卷可參（見原審卷第五八－第六六頁）。本院斟酌本件上訴人丁○○僅
      因細故即夥同他人共同殺傷被上訴人，俟被上訴人受傷休克後即逃逸，未將被
      上訴人送醫之侵害情狀及前述兩造之身分、地位、經濟能力，與上訴人丁○○
      所受之刑罰制裁暨被上訴人因此遭受精神上痛苦之程度，並上訴人迄今未賠償
      被上訴人分文等一切情狀，認被上訴人請求上訴人賠償其非財產上之損害以五
      十萬元為適當。
　(四)、綜右，被上訴人所得請求上訴人連帶賠償之醫療費用為三十七萬零四十七元、
    減少勞動能力損害額一百三十三萬二千五百四十九元、慰撫金五十萬元，合計二
    百二十萬二千五百九十六元
六、綜上所述，被上訴人依侵權行為之法律關係，請求上訴人連帶賠償二百二十萬二
    千五百九十六元及自起訴狀繕本送達翌日即上訴人丁○○自八十九年七月七日、
    上訴人乙○○、丙○○○自八十九年十一月二十九日（查上訴人丁○○係於八十
    九十年七月六日收受本件刑事附帶民事訴訟起訴狀繕本，另上訴人乙○○、丙○
    ○○均係八十九年十一月二十八日收受刑事附帶民事訴起狀繕本，有收受繕本戳
    記及送達證書在卷可稽，參看原審八十九年附民字第八二號卷第四頁、第二０頁
    、第二十一頁）起，均至清償日止，均按年息百分之五計算之利息之部分，為有
    理由，應予准許；逾此範圍（本審審判範圍為二百二十五萬三千五百零二元本息
    部分）之請求，於法無據，不應准許。原審就上開應准許部分，為被上訴人勝訴
    之判決，並依兩造之聲請，酌定相當之擔保金額，分別准為假執行或免為假執行
    之宣告，自無不合，上訴意旨仍指前詞指摘原判決此部分不當，求予廢棄改判，
    非有理由，應予駁回。原審就上開不應准許部分，遽為上訴人敗訴之判決，自有
　　可議，上訴意旨聲明廢棄改判，為有理由，因將原判決該部分連同部分假執行之
　　宣告予以廢棄，並改判如主文第二項所示。
七、又本件事實已臻明確，兩造其餘攻擊防禦方法，均不生影響於本判決之結果，自
    毋庸分析論述，併予敘明。
八、據上論結，本件上訴為一部有理由，一部無理由，依民事訴訟法第四百五十條、
    第四百四十九條第一項、第七十九條但書、第八十五條第二項，判決如主文。
中　　　華　　　民　　　國　　九十一　　年　　　二　　　月　　　十九　　日
　　　　　　　　　　　　　　　　　　臺灣高等法院臺南分院民事第二庭
　　　　　　　　　　　　　　　　　　　　審判長法官　吳　　志　　誠
　　　　　　　　　　　　　　　　　　　　　　　法官　楊　　省　　三
　　　　　　　　　　　　　　　　　　　　　　　法官　李　　素　　靖
右為正本係照原本作成。
上訴人如對本判決上訴，須於判決送達後二十日內向本院提出上訴狀；未表明上訴理
由者，應於上訴後二十日內向本院提出理由書。
被上訴人不得上訴。
中　　　華　　　民　　　國　　九十一　　年　　　二　　　月　　　廿一　　日
　　　　　　　　　　　　　　　　　　　　法院書記官　林　　鈴　　香
